【裁判字號】    89,上易,91
【裁判日期】    890626
【裁判案由】    損害賠償
【裁判全文】
臺灣高等法院民事判決         八十九年度上易字第九十一號
    上  訴  人  甲○○
    被 上訴 人  乙○○
右當事人間損害賠償事件，上訴人對於中華民國八十八年十一月三十日臺灣基隆地方
法院八十八年度訴字第三０一號第一審判決提起上訴，本院判決如左：
    主    文
上訴駁回。
第二審訴訟費用由上訴人負擔。
    事    實
甲、上訴人方面：
  一、聲明：(一)除被上訴人減縮請求部分外，原判決不利於上訴人部分廢棄。(二)右廢
      棄部分，被上訴人於第一審之訴暨假執行之聲請均駁回。
  二、陳述：除與原判決記載相同外，補稱略以：
    (一)上訴人雖有前科，惟其係被上訴人之前妻即訴外人藍美蘭告的。
    (二)本件被上訴人既事前同意，且係離婚後始提出告訴，其請求非財產上損害，顯
      無可採。又被上訴人雖提出公會證明書，僅得證明其係公會會員，而未足證明
      其所稱基本月薪新臺幣（下同）六萬元，含加班費則每月有十萬元等語，實際
      上被上訴人並未從事任何工作。
    (三)被上訴人所提之悔過書，係因遭被上訴人之丈母娘設計所寫，實則上訴人僅係
      與藍美蘭於同一屋內爭吵，並非同居。
    (四)藍美蘭及其母親於民國八十六年底或八十七年初，皆稱藍美蘭離婚很久了，是
      上訴人直至八十七年四月七日才知藍美蘭為已婚，而四月中旬藍美蘭更要求上
      訴人籌五十萬元供其離婚之用。
  三、證據：援用第一審證據方法。
乙、被上訴人方面：
  一、聲明：上訴駁回。
  二、陳述：除與原判決記載相同者外，補稱略以：
    (一)上訴人前科累累，發生本案後至今仍不悔改。
    (二)上訴人於伊所書立之悔過書中已自認伊與藍美蘭有同居之事實。
  三、證據：除援用第一審所提證據外，補提薪資證明、上訴人悔過書影本等各乙件
      為證。
丙、本院依職權調閱本院八十八年上易字第二一三八號刑事毀損案件全卷（含偵查、
    第一、二審卷）。
    理  由
一、本件被上訴人起訴主張：上訴人自八十六年十月起至八十七年五月十一日止，與
    其原配偶藍美蘭連續數次在被告住處及基隆市「華都飯店」等旅館內相姦，致其
    精神痛苦，請求上訴人應給付慰撫金六十萬元及法定遲延利息，上訴人則以：被
    上訴人容許其前妻藍美蘭至酒店等色情場所工作，對於藍美蘭之行為已事前同意
    或事後宥恕；本件係被上訴人與藍美蘭共謀向其詐財，且伊係於藍美蘭離婚後始
    與之發生性關係，被上訴人當無名譽損害可言資為抗辯。（原審判令上訴人應給
    付三十萬元及遲延利息部分，被上訴人就對其不利部分未聲明不服而確定，且其
    於起訴時請求上訴人賠償對講機之損害二千元，於本院已表明減縮該部分聲明不
    再請求，故毋庸再行審理）
二、查被上訴人主張右揭被上訴人相姦事實，業據藍美蘭於刑事程序中陳述綦詳，且
    經台灣基隆地方法院向華都飯店函查結果，自八十六年十二月間起至八十七年四
    月底止，上訴人確有多次至華都飯店投宿之紀錄，有該飯店之旅客登記單影本附
    該院八十七年度易字第七六八號卷可稽，足認藍美蘭所稱曾與上訴人至華都飯店
    姦宿之事實非屬虛構，其所為證言並無瑕疵，至堪採信。雖上訴人辯稱伊原先不
    知藍美蘭有配偶，且是在藍美蘭離婚後才發生性關係云云，然參以上訴人於偵查
    中，自承於八十七年一、二月間即知悉藍美蘭有丈夫（偵查卷第十頁背面），衡
    諸常情，被告理應與藍美蘭斷絕往來，詎被告仍與藍美蘭繼續交往，甚至借款三
    十八萬元予藍美蘭，若謂渠等間無曖昧關係存在，實難令人置信。至被上訴人提
    起本件刑事告訴，係因藍美蘭與其離婚後與上訴人同居之期間，上訴人禁止其探
    視其與藍美蘭所生子女而起，業據藍美蘭於本院審理中證述甚詳（刑事一審卷第
    三二頁）。苟被上訴人與藍美蘭有心詐騙上訴人金錢，當無於藍美蘭向上訴人借
    得上述金錢後，仍辦理離婚手續，並任令藍美蘭與上訴人同居之理，尤無可能至
    八月間始對上訴人提出告訴。再者，被上訴人縱同意其妻至酒店工作，非即同意
    通姦行為，上訴人既未能舉證證明之，同意一說純屬臆測之詞，自不足採。而上
    訴人所犯相姦罪，亦經台灣基隆地方法院八十七年度易字第七六八號、本院八十
    八年度上易字第二一三八號判決有罪確定在案，被上訴人之主張堪信為真。
三、按依社會一般觀念，如明知為有夫之婦而與之通姦，不得謂非有以違背善良風俗
    之方法，加損害於他人之故意，茍其夫確因此受有財產上或非財產上之損害，依
    民法第一百八十四條第一項後段，自仍得請求賠償，此有最高法院四十一年台上
    字第二七八號判例可稽。上訴人妨害被上訴人家庭之相姦行為既經認定，則其依
    據侵權行為法律關係請求上訴人給付慰藉金，於法有據，爰審酌上訴人為中學畢
    業，從事水產養殖業，年收入約五十餘萬元，被上訴人空軍機械學校畢業，為聯
    結車司機，擔任基隆市聯結車駕駛員職業工會理事，已據提出基隆市聯結車駕駛
    員職業公會證明書、基隆市聯結車駕駛員職業公會當選證書影本、臺灣省基隆市
    人民團體職員當選證明書當選證明書各一件在卷可證，又其基本月薪約六萬元，
    亦有聯聲通運股份有限公司薪資證明書為據，上訴人對該證明書亦未爭執，被上
    訴人因上訴人與其妻多次相姦行為，精神確受痛苦，婚姻亦已破裂，從而被上訴
    人請求被上訴人給付慰藉金三十萬元及自起訴狀繕本送達翌日即八十八年十月一
    日起至清償日止，按週年利率百分之五計算之利息，為有理由，應予准許。是則
    原審判命上訴人給付上開金額並為假執行宣告，於法並無不合。上訴意旨指摘原
    判決不當，求予廢棄改判，為無理由，應予駁回其上訴。
四、本件事證已臻明確，上訴人聲請訊問證人即藍美蘭之母證明八十七年初猶介紹藍
    美蘭未婚，即無訊問之必要，又兩造其餘攻擊防禦方法，於本院心證不生影響，
    爰不一一論述。
五、據上論結，本件上訴為無理由，依民事訴訟法第四百四十九條第一項、第七十八
    條，判決如主文。
中      華      民      國    八十九    年      六      月     二十六   日
                              臺灣高等法院民事第七庭
                                  審判長法  官  張  耀  彩
                                        法  官  侯  東  昇
                                        法  官  陳  玉  完
右正本係照原本作成。
不得上訴。
中      華      民      國    八十九    年      六      月     二十七   日
                                        書記官  徐  惠  莉


司法院資訊處製作；財團法人民間司法改革基金會備份。
